【裁判字號】    99,抗更(一),17
【裁判日期】    990805
【裁判案由】    假扣押
【裁判全文】
臺灣高等法院民事裁定                99年度抗更(一)字第17號
抗  告  人  第一租賃股份有限公司
法定代理人  甲○○
上列抗告人因與相對人乙○○間聲請假扣押事件，對於中華民國
99年1月29日臺灣桃園地方法院99年度事聲字第6號裁定提起抗告
，本院裁定如下：
    主      文
原裁定及原法院司法事務官所為命抗告人供擔保金額之處分廢棄
。
抗告人以新台幣拾肆萬肆仟元為相對人供擔保後，得對於相對
人之財產，在新台幣佰肆拾肆萬元之範圍內，予以假扣押；相
對人以新台幣佰肆拾肆萬元為抗告人供擔保或提存後，得免為
或撤銷假扣押。
其餘抗告駁回。
聲請及抗告（包括發回前第三審）費用由相對人負擔百分之七十
七，餘由抗告人負擔。
    理      由
一、本件異議及抗告意旨略以：第三人佳佑佳股份有限公司（下
    稱佳佑佳公司）前邀相對人之夫陳健祐為連帶保證人，以附
    條件買賣之方式向伊購買機器設備乙批，並與陳健祐共同簽
    發金額為新台幣（下同）606萬元之本票乙紙（下稱系爭本
    票）交伊收執。嗣佳佑佳公司於民國（下同）98年4月間財
    務發生異常，該機器設備已遭隱匿，系爭本票經提示亦未獲
    付款，共積欠444萬元迄未返還，嗣聲請法院就陳健祐財產
    為強制執行（原法院98年度司執字第57167號），竟發現陳
    健祐於98年4月6日將不動產移轉登記予相對人名下，致未獲
    受償，伊得依民法第1011條規定，聲請宣告改用夫妻分別財
    產制，並代位行使陳健祐請求相對人給付剩餘財產差額之分
    配，因恐相對人脫產，乃向原法院聲請假扣押，原法院司法
    事務官雖裁定准伊以115萬元供擔保後，對相對人財產於344
    萬元範圍內得為假扣押，惟伊係代位行使陳健祐對相對人之
    剩餘財產分配請求權，並非為自己之權利，自有民事訴訟法
    第526條第4項規定之適用，法院所命供擔保之金額不得高於
    伊請求金額10分之1之限制，原處分所命伊供擔保之金額高
    達請求金額之3分之1，其用法自有違誤云云。
二、按92年2月7日修正之民事訴訟法第526條增列第4項規定，固
    以顧及家庭生活費用、扶養費等請求權之債權人，多係長期
    為婚姻生活犧牲、貢獻而處於經濟上弱勢之家事勞動者，幾
    乎無力提供司法實務於假扣押命供擔保一般所要求之請求金
    額3分之1之擔保金，乃特設其於請求家庭生活費用、扶養費
    、贍養費、夫妻剩餘財產差額分配之訴時，法院應降低所命
    供擔保金額之門檻，不得高於請求金額之10分之1之規定，
    以免因程序規定而損及當事人實體利益。惟民法第242條前
    段所稱之代位權，係為保全債權得獲滿足之目的，基於債之
    效力而生實體上之權利，並由債權人以自己名義行使債務人
    之權利，代位權之內容及客體乃債務人之權利，而非自己之
    權利。倘債權人為保全其債權代位行使債務人之權利，而該
    債務人權利之請求係基於家庭生活費用、扶養費、贍養費、
    夫妻剩餘財產差額分配者，於其聲請假扣押時，法院所命供
    擔保之金額，自仍應受上開條規定之限制，而非得任意拒斥
    其適用（最高法院99年度台抗字第422號裁定參照）。
三、經查，抗告人前曾以原法院98年司裁全字第1003號聲請就相
    對人之財產於100萬元範圍內為假扣押，經原法院於98年11
    月26日裁定准予在案，故就100萬元之範圍內，屬欠缺權利
    保護必要，應予駁回。另就344萬元之範圍內，抗告人提出
    本票、經濟部動產擔保交易（附條件買賣）登記證明書、附
    條件買賣契約書、動產擔保交易登記標的物明細表、原法院
    訴訟輔導科書函等資料為證，堪認抗告人就請求之原因已為
    相當之釋明。至就本件有假扣押之原因即對相對人之財產有
    「日後不能強制執行或甚難執行之虞」情形，則提出桃園縣
    桃園地政事務所網路申領異動索引、建物登記第二類謄本等
    為證，衡諸常情，陳健祐於98年4月28日將其不動產移轉登
    記予相對人，相對人甚有可能再為處分該不動產以為脫產，
    致日後有不能強制執行或甚難執行之虞，足認抗告人就假扣
    押之原因亦為相當之釋明，縱認其釋明尚難認為充足，惟其
    既陳明願供擔保，本院認足補釋明之欠缺，其請求自應准許
    。又抗告人請求依民事訴訟法第526條第4項規定以請求金額
    之10分之1為供擔保金額，因抗告人係代位陳健祐行使夫妻
    剩餘財產分配請求權，並非為自己之權利，揆諸上開說明，
    於法尚無不合。原法院司法事務官依請求金額之3分之1，裁
    定准許抗告人以115萬元供擔保後，對相對人財產於344萬元
    範圍內為假扣押、原法院裁定駁回抗告人之異議，尚有未洽
    。抗告意旨指摘原裁定不當，求予廢棄，為有理由，爰將原
    裁定廢棄，更為裁定如主文第二項所示。
據上論結，本件抗告為有理由，爰裁定如主文。
中    華    民    國    99    年    8     月    5     日
                    民事第三庭
                        審判長法  官  林敬修
                              法  官  吳青蓉
                              法  官  黃騰耀
正本係照原本作成。
本裁定除以適用法規顯有錯誤為理由外，不得再抗告。如提起再
抗告，應於收受後10日內委任律師為代理人向本院提出再抗告狀
。
中    華    民    國    99    年    8     月    5     日
                              書記官  潘大鵬

司法院資訊處製作；財團法人民間司法改革基金會備份。
